【裁判字號】    97,上易,1853
【裁判日期】    971211
【裁判案由】    故買贓物等
【裁判全文】
臺灣高等法院臺中分院刑事判決        97年度上易字第1853號
上  訴  人  臺灣臺中地方法院檢察署檢察官
被      告  甲○○
            乙○○
共      同
選任辯護人  蔡振修律師
上列上訴人因被告故買贓物等案件，不服臺灣臺中地方法院97年
度易字第1837號，中華民國97年8月12日第一審判決（起訴案號
：臺灣臺中地方法院檢察署97年度偵字第4432號），提起上訴，
本院判決如下：
    主  文
原判決關於乙○○無罪部分撤銷。
乙○○故買贓物，處拘役伍拾日，如易科罰金，以新臺幣玖佰元
即銀元佰元折算壹日，減為拘役貳拾伍日，如易科罰金，以新
臺幣玖佰元即銀元佰元折算壹日。
其他上訴駁回。
    事  實
一、甲○○自民國九十一年二月間起，竊佔坐落臺中縣大里市○
    ○段第五五六地號國有土地（原為未登錄國有土地，原由臺
    中市政府水利局管理，於九十四年四月二十八日第一次登記
    為國有土地，並由財政部國有財產局管理），並搭建鐵皮屋
    供經營藝品店及車庫使用。嗣經臺灣臺中地方法院檢察官於
    九十二年十一月二十八日以九十二年度偵字第四○六五、一
    七九九六號提起公訴，由臺灣臺中地方法院於九十三年四月
    二十七日以九十三年度易字第九號判決處有期徒刑三月，再
    經本院於九十三年九月十四日以九十三年度上易字第七○四
    號判決駁回甲○○上訴確定，甲○○猶占有使用上開土地，
    未予拆遷地上物返還之。迄九十四年五月十六日，將其因竊
    佔而繼續占用上開土地中之面積四九七．七一平方公尺部分
    土地（下稱本案土地，連同地上鐵皮建物），以新臺幣（下
    同）一百八十萬元之價格，讓渡出售予乙○○，乙○○亦明
    知上述土地係甲○○竊佔之國有土地，仍以一百八十萬元價
    格買受而占有之，嗣經財政部國有財產局臺灣中區辦事處於
    九十四年五、六月間派員前往查察，始悉上情。
二、案經臺中縣警察局霧峰分局移送臺灣臺中地方法院檢察署偵
    查起訴。
    理  由
壹、證據能力部分：本案全部卷證所涵括之證據，公訴人、被告
    及辯護人對證據能力均未異議，是後述所引用證據之證據能
    力均無疑義，合先敘明。
貳、得心證之理由：
甲、有罪部分：
一、訊據被告乙○○坦承向被告甲○○購買上述土地之使用權而
    占有使用情事，惟矢口否認有何不法犯行，辯稱該土地是被
    告甲○○於七十八間向案外人黃金火購買，被告甲○○有拿
    該土地的資料給伊看，甲○○也有用其太太的名義繳納稅金
    的資料，伊看黃金火及被告甲○○已經繼續使用該土地接近
    三十年，伊認為可以向國有財產局申請租約，被告甲○○讓
    與一部分的權利給伊去申請租用，伊買的是本案土地上之使
    用權，不是買贓物云云。
二、經查被告乙○○於九十七年三月五日偵訊中已供承在與被告
    甲○○簽訂讓渡書以前，其就知道被告甲○○沒有繳納租金
    而無權占用本案土地情事（見臺灣臺中地方法院檢察署九十
    七年度偵字第四四三二號卷第一０二頁），是被告乙○○知
    悉被告甲○○係無權占用上述土地已可認定，其本此認識而
    仍買受之，自有故買贓物認識已可認定，被告乙○○固稱被
    告甲○○讓渡給伊者為權利，而非土地云云，然依據雙方買
    賣契約書記載「甲方（即被告甲○○）權利使用國有地．．
    約296．9坪讓渡150坪予黃月貞」，並未載明僅係買賣「權
    利」，本案被告甲○○與被告乙○○依據上述有償契約，由
    被告乙○○支付代價，被告甲○○因而將其竊佔土地之占有
    移轉予被告乙○○，二人所為自係買賣贓物無訛，是被告乙
    ○○所述僅買賣權利云云並無可採，此外被告乙○○犯行復
    有被告甲○○與證人黃貞月簽訂之讓渡書影本（被告乙○○
    以其妻黃貞月名義與被告甲○○簽約）、土地勘清查表列印
    （勘清查後）資料、上開土地現場照片、占用國有土地補償
    金計算表及繳款收據等附卷可稽，本案事證明確，被告乙○
    ○犯行至堪認定。
三、按刑法第三百二十條第二項之竊佔罪，係以意圖為自己或第
    三人不法之利益，而竊佔他人之不動產為構成要件，為即成
    犯，行為人於竊佔行為完成時，亦即以己力支配他人不動產
    時，犯罪即成立，以後之繼續竊佔乃狀態之繼續，而非行為
    之繼續，業據最高法院著有二十五年度上字第七三七四號、
    六十六年度臺上字第三一一八號等判例意旨闡釋甚明。另按
    稱物者，依民法第一編第三章之規定，為動產及不動產；而
    所謂不動產，乃土地及其定著物，此觀民法第六十八條第一
    項之規定自明。又刑法第三百二十條第二項竊佔罪之成立，
    固以意圖為自己不法之利益為其構成要件，惟其乘人不知，
    擅自佔據他人之不動產，而以自己實力予以支配，乃屬現實
    佔有該不動產，行為人顯非以取得該不動產之所有權為其目
    的。是竊佔者將該不動產予以處分而轉賣他人，故買者當以
    取得對該竊佔物之不法支配力為其主要目的，亦即以一定之
    對價取得該不動產之現實佔有而得以為使用、收益及事實上
    之處分，故竊佔之不動產得為贓物罪之客體無疑，是核被告
    乙○○所為，係犯刑法第三百四十九條第二項之故買贓物罪
    ，原審不查，逕為被告乙○○無罪之判決，尚有未洽，應予
    撤銷，爰審酌被告乙○○犯罪之動機、所致損害，並參酌其
    犯後態度等一切情狀，量處如主文第二項所示之刑，又中華
    民國九十六年罪犯減刑條例於九十六年七月十六日生效，被
    告乙○○犯罪時間在中華民國九十六年四月二十四日以前，
    所犯為刑法第三百四十九條第二項之罪，合於減刑條件，爰
    依該條例第二條第一項第三款、第七條、第九條予以減刑，
    並依刑法第二條第一項前段，修正前刑法第四十一條第一項
    前段規定諭知易科罰金之折算標準。
乙、無罪部分：
一、本件公訴意旨略以：被告甲○○自民國九十一年二月間起，
    竊佔坐落臺中縣大里市○○段五五六地號國有土地（原為未
    登錄國有土地，原由臺中市政府水利局管理，於九十四年四
    月二十八日第一次登記為國有土地，並由財政部國有財產局
    管理），並搭建鐵皮屋供經營藝品店及車庫使用。嗣經檢察
    官於九十二年十一月二十八日以九十二年度偵字第四○六五
    、一七九九六號提起公訴，由臺灣臺中地方法院於九十三年
    四月二十七日以九十三年度易字第九號判處有期徒刑三月，
    再經本院於九十三年九月十四日以九十三年度上易字第七○
    四號判決駁回上訴確定，被告甲○○猶占有使用上開土地，
    未予拆遷地上物返還系爭土地。其於九十四年五月十六日竟
    另行起意，意圖為自己不法之所有，基於侵占之犯意，非惟
    未拆遷地上物返還土地予財政部國有財產局，反於九十四年
    五月十六日，將其自九十一年二月間竊佔而繼續占用上開土
    地中之面積四九七．七一平方公尺部分本案土地，易持有為
    所有之意思，以一百八十萬元之價格，讓渡出售予被告乙○
    ○，而侵占自己持有他人之物。嗣經財政部國有財產局臺灣
    中區辦事處於九十四年五、六月間派員前往查察，始悉上情
    。因認被告甲○○涉犯刑法第三百三十五條第一項之普通侵
    占罪嫌云云。
二、經查本案被告甲○○就臺中縣大里市○○段第五五六地號國
    有土地，係因犯竊佔罪而占有之，有相關刑事判決等可參，
    而竊佔罪為即成犯，於竊佔之始即購成犯罪，其後僅為占有
    狀態之繼續，並非行為之繼續，是就該竊佔之土地未返還所
    有權人，縱予出賣，亦應僅屬事後處分贓物之行為（參考最
    高法院二十五年度上字第七三七四號、六十六年度臺上字第
    三一一八號判列意旨及類似之最高法院判例七十二年度台上
    字第七○三五號判例意旨），縱係刑案判決確定後始處分亦
    同，當難另論以侵占罪責，原審就此所為被告甲○○無罪判
    決，尚無違誤，公訴人上訴意旨執持前詞指摘原審判決不當
    ，並無理由，應予駁回。
據上論結，應依刑事訴訟法第三百六十八條、第三百六十九條第
一項前段、第三百六十四條、第二百九十九條第一項前段，刑法
第二條第一項、第三百四十九條第二項，修正前刑法第四十一條
第一項前段，中華民國九十六年罪犯減刑條例第二條第一項第三
款，第七條，罰金罰鍰提高標準條例第一條前段，修正前罰金罰
鍰提高標準條例第二條，判決如主文。
本案經檢察官丙○○到庭執行職務。
中    華    民    國    97    年    12    月    11    日
            刑事第一庭  審判長法  官  陳  紀  綱
                              法  官  陳  欣  安
                              法  官  姚  勳  昌
上列正本證明與原本無異。
不得上訴。
                              書記官  吳  宗  玲
中    華    民    國    97    年    12    月    12    日
中華民國刑法第349條
（普通贓物罪）
收受贓物者，處3年以下有期徒刑、拘役或5百元以下罰金。搬運
、寄藏、故買贓物或為牙保者，處5年以下有期徒刑、拘役或科
或併科1千元以下罰金。


司法院資訊處製作；財團法人民間司法改革基金會備份。
